---
title: "SALOR Torregrosa, José M. PEC 1"
author: "JMST"
date: "2024-10-30"
output: pdf_document
---

```{r setup, include=FALSE}
knitr::opts_chunk$set(echo = TRUE)
```

## PEC 1

```{r librarys}
library(httr2)
library(GEOquery)
library(readxl)
library(SummarizedExperiment)

```

## 1. Archivo

Para este ejercicio vamos a utilizar los datos del github que se nos proporciona, en concreto el estudio "NMR data from a gastric cancer study used in a metabolomics data analysis tutorial". 
Nos descargamos el archivo en excel con los datos a una carpeta incluida en el proyecto y lo pasamos a una variable.

```{r file}
#Cargamos el archivo csv
temp_file <- "datos/GastricCancer_NMR.xlsx"
data <- read_excel(temp_file)
colnames(data)
head(data)

```

## 2. Datos
```{r data}
#preparamos estos datos como un dataframe
#Las dos primeras columnas se excluyen porque son el ID del metabolito y las otras dos son el tipo de muestra y la clase
expression_data <- as.matrix(data[, -(1:4)])  

#Creamos metadatos para los metabolitos (filas)
metadatos_filas <- DataFrame(metabolite_id = data[[1]])

#Creamos metadatos para las muestras (columnas)
sample_ids <- colnames(expression_data)
metadatos_columnas <- DataFrame(sample_id = sample_ids)

#Hacemos el objeto summarizedExperiment
se <- SummarizedExperiment(
    assays = list(counts = expression_data),
    rowData = metadatos_filas,
    colData = metadatos_columnas
)

```

3. Exploración del dataset
```{r dataset}
#Vemos las caracteristicas del objeto 
se

#podemos ver los primeros datos
head(assay(se))

#los nombres de las muestras
colData(se)

#Los id de las muestras
rowData(se)

#separamos la matriz principal
data_counts <- assay(se)

#calculamos estadísticas descriptivas para los metabolitos
metabolite_means <- rowMeans(data_counts, na.rm = TRUE)
metabolite_sds <- rowSds(data_counts, na.rm = TRUE)
metabolite_medians <- rowMedians(data_counts, na.rm = TRUE)

# Hacemos el resumen básico
summary(metabolite_means)
summary(metabolite_sds)
summary(metabolite_medians)
```

```{r graficos}
#realizamos un gráfico en caja para ver valóres atípicos de la muestra
boxplot(data_counts, main = "Distribución de Intensidades de Metabolitos en Muestras", las = 2,
        xlab = "Muestras", ylab = "Intensidad", col = "lightblue", outline = FALSE)

#Un histograma de intensidades para ver su distribución
hist(data_counts, main = "Distribución de Intensidades de Metabolitos",
     xlab = "Intensidad", col = "lightgreen", breaks = 30)


```

## Enlaces
Todo el proyecto se encuentra subido a la siguiente dirección de GitHub:
https://github.com/Lykaon13/Omicas